臺灣苗栗地方法院民事判決 
                       110年度訴字第503號
原      告  苗栗縣政府

法定代理人  徐耀昌  
訴訟代理人  王炳人律師
            江錫麒律師
上  一  人 
複  代理人  柯宏奇律師
被      告  奇威整合行銷有限公司

法定代理人  邱盛鈺  
訴訟代理人  黃楓茹律師
上列當事人間請求給付違約金事件，本院於民國111年5月10日言
詞辯論終結，判決如下：
    主      文
一、原告之訴及假執行之聲請均駁回。
二、訴訟費用由原告負擔。
    事實及理由
一、原告主張：
　㈠原告於民國103年7月30日以限制性招標方式辦理「103年度苗
    栗縣政建設成果體驗營系列活動委託專業服務案」，於同年
    8月20日評選被告為得標廠商，兩造於103年9月19日簽立勞
    務採購契約（下稱系爭契約）。系爭契約約定被告應提供車
    齡5年以內之遊覽車予原告，惟被告與其協力廠商即訴外人
    全達國際旅行社有限公司（下稱全達公司），提供部分不符
    合5年內車齡之車輛予原告，供作原告辦理8梯次活動之大型
    、中型遊覽車，依系爭契約約定，應按不符項目標的之契約
    價金100％減價，並處以減價金額1倍之違約金。
　㈡然被告法定代理人、訴外人即被告公司員工鍾仁偉及全達公
    司經理邱子惠，嗣將符合契約車齡5年內要求，卻未實際出
    車車輛之行照、駕照等車籍資料不實登載於各梯次大型、中
    型遊覽車籍明細表並檢附於103年度苗栗縣政建設成果體驗
    營系列活動各梯次驗收單，再由被告法定代理人邱盛鈺持以
    向原告行使辦理驗收請款，因而通過驗收，原告並已依約給
    付新臺幣（下同）247萬2,540元予被告。上開款項為依約不
    應給付之款項，然被告以故意詐欺行為使原告核發合格證明
    書而未採取減價收受程序，係以不正當行為妨礙條件之成就
    ，爰依系爭契約提起本件訴訟，請求被告給付1倍之違約金
    即247萬2,540元。並聲明：1.被告應給付原告247萬2,540元
    ，及自起訴狀繕本送達翌日起至清償日止之法定遲延利息；
    2.願供擔保，請准宣告假執行。
二、被告則以：原告未於知悉受詐欺時起1年內行使撤銷權，依
    民法第92條規定，已不得撤銷驗收合格之意思表示；原告就
    本件亦未行減價收受程序，且未證明本件不符契約約定之車
    輛明細及其所受損害，自不得請求給付違約金；又被告法定
    代理人已將上開247萬2,540元繳交國庫，是違約金亦應酌減
    至0；且原告得向國庫聲請發還上開款項，即未受損害，是
    被告以此主張抵銷等語，資為抗辯。並聲明：㈠原告之訴及
    假執行之聲請均駁回。㈡如受不利之判決，願供擔保請准宣
    告免為假執行。
三、不爭執事項：
  ㈠原告於103年7月30日以限制性招標方式辦理「103年度苗栗縣
    政建設成果體驗營系列活動委託專業服務案」，於同年8月2
    0日評選被告為得標廠商，兩造於103年9月19日簽立系爭契
    約（見本院卷第49至69頁）。
  ㈡系爭契約第2條第㈠項第2點第3款之「履約標的」約定：「另
    遊覽車之車齡（大型及中型遊覽車）請以5年以內之遊覽車
    為規定，並檢附遊覽車車齡之相關證明」；第4條第㈠項約定
    ：「驗收結果與規定不符，而不妨礙安全及使用須求，亦無
    減少通常效用或契約預定效用，經機關檢討不必拆換、更換
    或拆換、更換確有困難、不必補交者，得於必要時減價收受
    。採減價收受者，按不符項目標的之契約價金100％（由機關
    視需要於招標時載明）減價，並處以減價金額1倍（由機關
    視需要於招標時載明）之違約金。」（見本院卷第54頁）。
  ㈢被告與其協力廠商即全達公司，提供部分不符合5年內車齡之
    車輛予原告，供作原告辦理8梯次活動之大型、中型遊覽車
    ，嗣將符合契約車齡5年內要求，卻未實際出車車輛之行照
    、駕照等車籍資料不實登載於各梯次大型、中型遊覽車籍明
    細表並檢附於103年度苗栗縣政建設成果體驗營系列活動各
    梯次驗收單，再由被告法定代理人邱盛鈺持以向原告行使辦
    理驗收請款，因而通過驗收，並已依約給付247萬2,540元予
    被告。
  ㈣被告法定代理人邱盛鈺上開犯行，經本院105年度訴字第572
    號刑事判決犯三人以上共同犯詐欺取財罪，迭經臺灣高等法
    院臺中分院107年度上訴字第1615號及最高法院於108年12月
    26日以108年度台上字第3908號判決維持上開認定在案（下
    稱刑事判決，見本院卷第15至47頁），並曾自動繳交上開24
    7萬2,540元犯罪所得。
  ㈤原告係於110年12月27日提起本件訴訟，起訴狀繕本送達被告
    之日為111年1月11日（見本院卷第11、79頁）。
四、本院得心證之理由：
  ㈠原告出具「驗收合格」證明書之法律性質並非意思表示，無
    須適用民法第92條規定：
　1.按意思表示係指行為人將欲發生一定私法上法律效果之意思
    ，向外表達之行為，故意思表示須以行為人內心有欲發生、
    變更或消滅某種財產上或非財產上權利、義務之意思（即法
    效意思）為必要。是如行為人對外表達之行為並無發生、變
    更或消滅私法上之效果，即非意思表示。又按民法第99條、
    第102條所稱附條件或期限之法律行為，均為當事人對其法
    律行為效力所附加之限制，用以決定其行為效力之發生或消
    滅。又當事人就已成立生效之契約，約定契約義務之履行，
    繫於不確定之事實者，乃係以該事實發生時為債務之清償期
    ，並非上開條文所稱之條件或期限，應認該事實發生時，或
    其發生已不能時，為清償期屆至之時，於債務人以不正當行
    為阻止該事實發生者，則應類推適用民法第101條第1項規定
    ，視為清償期已屆至（最高法院110年度台上字第2733號判
    決意旨）。
　2.觀諸本件依系爭契約第5條第1項第1款約定，兩造係以驗收
    合格之不確定事實之發生，為原告撥付契約價金之清償期，
    是否驗收合格，僅係限制被告行使報酬請求權之時點，並無
    發生、變更或消滅契約效力之效果，並非意思表示，不生是
    否應依民法第92條、第93條規定行使撤銷權之問題。況本件
    原告係依系爭契約請求違約金，並無撤銷系爭契約請求回復
    原狀之意，是被告抗辯原告未於發現受詐欺後1年內撤銷驗
    收合格之「意思表示」，亦與原告依約請求違約金之原因事
    實無涉，自屬無據。
  ㈡原告依系爭契約第4條第㈠項約定，請求被告給付違約金為無
    理由：
  1.依不爭執事項所示之系爭契約第4條第㈠項約定，及系爭契約
    第16條第㈠項：「廠商履約有下列情形之一者，機關得以書
    面通知廠商終止契約或解除契約之部分或全部，且不補償廠
    商因此所生之損失：7.偽造或變造契約或履約相關文件，經
    查明屬實者。」暨同條第㈢項前段約定：「契約經依第1款（
    註：此部分應指第㈠項）規定或因可歸責於廠商之事由致終
    止或解除者，機關得依其所認定之適當方式，自行或洽其他
    廠商完成被終止或解除之契約；其所增加之費用及損失，由
    廠商負擔。」。
　2.復依不爭執事項㈢㈣所示，可見被告有給付不符契約約定之情
    形，是否足以影響其服務之品質及契約預定之目的，致原告
    得依系爭契約第16條第㈠、㈢項行使解除契約等權利，或依系
    爭契約第4條第㈠項行使減價收受等權利，進而適用相關法律
    效果。惟本件並無證據證明原告於言詞辯論終結前已行使減
    價收受權利進而辦理減價收受程序之事實，則被告抗辯原告
    未行減價收受程序，不得依系爭契約第4條第㈠項約定請求被
    告給付違約金等語，即屬可採。
　3.原告固主張係因被告法定代理人之故意詐欺行為，致原告出
    具驗收合格證明書並給付價金，係以不正當行為促使條件成
    就等語，然原告依上開說明，本得基於主觀認知，於被告違
    約時隨時行使上開權利，而非客觀上不確定之事實，是原告
    主張尚有誤會，附此敘明。
五、綜上所述，原告依系爭契約第4條第1項約定請求被告給付24
    7萬2,540元違約金及法定遲延利息，為無理由，應予駁回。
    又原告之訴既經駁回，其假執行之聲請即失所依附，應併駁
    回。
六、本件事證已臻明確，兩造其餘攻擊防禦方法及所提證據經審
    酌後，認於判決結果不生影響，爰不另逐一論駁。
七、訴訟費用負擔之依據：民事訴訟法第78條。
中　　華　　民　　國　　111 　年　　5 　　月　　25　　日
                  民事第二庭  法  官  顏碩瑋 
以上正本係照原本作成。
如對本判決上訴，須於判決送達後20日內向本院提出上訴狀（須
附繕本）。如委任律師提起上訴者，應一併繳納上訴審裁判費。
中　　華　　民　　國　　111 　年　　5 　　月　　25　　日
                              書記官  蔡芬芬